【裁判字號】    91,交上易,75
【裁判日期】    901019
【裁判案由】    過失傷害
【裁判全文】
臺灣高等法院臺中分院刑事判決                   九十一年度交上易字第七五號
    上  訴  人  臺灣台中地方法院檢察署檢察官
    上  訴  人
    即  被  告  乙○○
右上訴人因被告過失傷害案件，不服臺灣台中地方法院八十九年度交易字第五四六號
中華民國九十年十月十九日第一審判決（起訴案號：臺灣台中地方法院檢察署八十九
年度偵字第一三二八○號），提起上訴，本院判決如左：
    主      文
上訴駁回。
乙○○緩刑貳年。
    事實及理由
一、本案經本院審理結果，認第一審判決認事用法及量刑均無不當，應予維持，並引
    用第一審判決書記載之事實、證據及理由（如附件）。
二、查本件肇事地點為無號誌交岔口，時速限四十公里，有交通事故調查報告表在卷
    可稽，告訴人騎乘機車以時速五十公里以上疾駛，未減速慢行，顯亦有過失至明
    ，上訴人即被告乙○○在本院未提出其他有利之證據及辯解，其上訴意旨仍執陳
    詞，空言指摘原判決不當，檢察官上訴意旨亦循告訴人之請求，略以告訴人駕駛
    機車在其車道上正常行駛，突然遇此狀況，非告訴人可預先防範，且對告訴人不
    聞不問，態度非佳，原審量刑過輕等語，指摘原判決不當，均難謂有理由，應予
    駁回。
三、查被告未曾受有期徒刑以上刑之宣告，有臺灣臺中地方法院檢察署到案資料查註
    紀錄表、及臺灣高等法院被告全國前案紀錄表附卷可稽，且就其民事上之損害賠
    償責任，業已與被害人家屬達成和解，有本院調查筆錄足稽，其於犯罪後已知悔
    悟，受此罪刑之宣告後，當知警惕，諒無再犯之虞，本院認其所受之宣告刑，以
    暫不執行為適當，爰併予宣告緩刑貳年，以勵自新。
四、據上論斷，應依刑事訴訟法第三百七十三條、第三百六十八條、刑法第七十四條
    第一款，判決如主文。
本案經檢察官丙○○到庭執行職務。
中      華      民      國      九十一     年     三      月     五     日
                                臺灣高等法院臺中分院刑事第十庭
                                      審判長法  官  林  照  明
                                            法  官  蔡  名  曜
                                            法  官  盧  江  陽
右正本證明與原本無異。
不得上訴。
                                            書記官  陳  妙  瑋
中      華      民      國      九十一     年     三      月     八     日
                                                                        Ｒ
臺灣臺中地方法院刑事判決                        八十九年度交易字第五四六號
    公  訴  人  臺灣台中地方法院檢察署檢察官
    被      告  乙○○  男三十三歲（民國○○○年○月○○○日生）
                        住台中市○區○○街二八九巷三號
                        身分證統一編號：Ｂ一二三三九五九五號
右列被告因過失傷害案件，經檢察官提起公訴（八十九年度偵字第一三二八０號），
本院判決如左：
    主  文
乙○○因過失傷害人，處有期徒刑肆月，如易科罰金，以佰元折算壹日。
    事  實
一、乙○○於民國八十九年五月四日晚間七時三十分許，駕駛徐芳鈺所有之車牌號碼
    ＮＯ─五六三五號自小客車，沿台中縣太平市○○路由北往南方向行駛，途經時
    速限制四十公里之永豐路與同路二九一巷 (起訴書誤載為二九三巷)之無號誌交
    岔路口欲左轉進入二九一巷時，本應注意車前狀況及隨時採取必要之安全措施；
 並應行至交岔路口中心處左轉，不得佔用來車道搶先左轉；且應讓直行車輛先行
    ，以防止危險之發生，而依當時天候晴天、夜間有照明、路面乾燥、無缺陷、無
    障礙物、視距良好之情形下，並無不能注意之情事，詎竟疏未注意及此，未注意
    前方對向車道來車狀況，以致全然未發覺永豐路對向車道有由李正宏 (七十二年
    七月九日生)所騎乘，亦疏未注意依規定速限行車，且未減速慢行至可以隨時停
    車之狀況反仍以約五十公里之時速超速直行進入路口之車牌號碼ＪＲＲ─三五三
    號機車，乃無法採取必要之安全措施；又尚未至交岔路口中心處即佔用來車道搶
    先左轉；復未讓該直行之機車先行，李正宏因而閃煞不及，機車車頭撞擊自小客
    車右前車門，造成李正宏倒地後受有右側股骨幹粉碎性骨折、右肩、胸部及右膝
    多處撕裂傷等傷害，乙○○於肇事後，犯罪偵查機關未發覺前打電話報警，自首
    而接受裁判。
二、案經李正宏之法定代理人即其母甲○○訴由臺灣臺中地方法檢察署檢察官偵查起
    訴。
    理  由
一、訊據被告乙○○對於在右揭時地駕車與騎乘機車之被害人李正宏發生車禍致其受
    傷之事實，坦白承認，核與被害人於警訊、偵查中時指述情節除車禍發生原因外
    大致相符，並有道路交通事故調查報告表、警繪肇事現場草圖影本、現場暨車損
    照片在卷可資佐證。而被害人因本件車禍受有如事實欄所示之傷害，亦有財團法
    人仁愛綜合醫院診斷證明書影本一紙在卷可憑。按汽車行駛時，駕駛人應注意車
    前狀況，並隨時採取必要安全措施；左轉彎時，應行至交岔路口中心處左轉，不
    得佔用來車道搶先左轉；汽車行駛至交岔路口，轉彎車應讓直行車先行；行車速
    度，依標誌之規定；汽車行經無號誌之交岔路口，應減速慢行，作隨時停車之準
    備，道路交通安全規則第九十四條第三項、第一百零二條第一項第四款、第一百
    零二條第一項第六款、第九十三條第一項、第三款 (九十年五月三十日修正，修
    正前為同條項第四款)分別定有明文。被告及被害人分別為車輛駕駛人，前開交
    通規則為其等所應注意，而依肇事當時天候晴天、夜間有照明、路面乾燥、無缺
    陷、無障礙物、視距良好 (有右開道路交通調查報告表為證)之情形下，殊無不
    能注意之情事。而本件肇事當時，被告係駕駛自小客車沿台中縣太平市○○路由
    北往南方向行駛，行至同路二九一巷口時欲左轉進入該巷內，被害人則係騎乘機
    車沿永豐路對向車道直行進入路口，被害人係因煞車不及機車車頭撞擊自小客車
    右前車門之事實，分據被告及被害人陳明，復有前開道路交通調查報告表、照片
    可憑，則被告駕駛自小客車行駛至該交岔路口欲左轉時，在無不能注意之情形下
    ，自應注意車前狀況及隨時採取必要之安全措施；並應行至交岔路口中心處左轉
    ，不得佔用來車道搶先左轉；且應讓直行車輛先行，以防止危險之發生。惟被告
    在發生碰撞前全然未發覺被害人所騎乘機車之事實，業據被告於本院九十年十月
    五日審理時供明，而騎乘機車之被害人不可能憑空出現，被告在發生碰撞前竟全
    然未發覺被害人所騎乘之機車，被告顯未注意前方對向車道來車狀況，以致全然
    未發覺被害人所騎乘機車，而未能適時採取必要之安全措施；另依前開道路交通
    調查報告表所載，被害人之機車及遺留之血跡係在永豐路北向車道靠交岔路口北
    面處，被告所駕駛自小客車之停放處則係在該路二九一巷口之左側，是依上開客
    觀證據以觀，亦堪認被告當時尚未至交岔路口中心處即佔用來車道搶先左轉，且
    未讓直行之被害人機車先行之事實。因此，本件車禍之發生，應係被告駕駛自小
    客車由北往南方向行經台中縣太平市○○路與同路二九一巷口欲左轉進入該巷內
    時，未注意前方對向車道來車狀況，以致全然未發覺被害人所騎乘機車，而未能
    適時採取必要之安全措施；且尚未至交岔路口中心處即佔用來車道搶先左轉；復
    未讓直行之被害人機車先行，致騎乘機車之被害人閃煞不及，機車車頭撞擊自小
    客車車右前車門造成被害人受有右述傷害，堪以認定，是被告就本件事故之發生
    顯有過失，且被告之過失行為與被害人所受之傷害間並有相當因果關係。至於本
    件事故發生之台中縣太平市○○路與同路二九一巷口，係時速限制四十公里之無
    號誌交岔路口 (有右開道路交通調查報告表為證)，則被害人騎乘機車行經該交
    岔路口時，在無不能注意之情形下，自亦應注意依規定速限行車；並減速慢行至
    可以隨時停車之狀況，然被害人車禍當時之時速約五十公里，業據被害人於警訊
    時陳明，足見被害人於事故發生當時，亦未依規定速限行車，且未減速慢行至可
    以隨時停車之狀況，即貿然以五十公里之時速貿人直行進入該無號誌交岔路口，
    以致閃煞不及撞及被告所駕駛之自小客車受傷，是被害人就本件事故之發生，自
    亦有疏失之處，然未能因此解免被告刑責 (被害人無駕駛執照騎乘機車，基於行
    政管理，雖應依道路交通管理處罰條例規定科處罰鍰，但其刑法上之過失責任，
    仍應視具體情況而定，並不當然因被害人無照騎乘機車，即可認為有過失)。本
    件車禍經送請鑑定、覆議結果，就被告之過失部分，亦為相同之認定，有台灣省
    台中縣區車輛行車事故鑑定委員會九十年五月十日中縣鑑字第八九０四二五號函
    附鑑定意見書、台灣省車輛行車事故覆議鑑定委員會九十年七月二十七日府覆議
    字第九０一三二０號函在卷可憑，雖前開鑑定及覆議結果，認為被害人就本件車
    禍之發生並無肇事因素，惟被害人疏失之情形已如前述，前開該鑑定意見漏未審
    酌及此，為本院所不採。因而罪證明確，被告犯行已堪認定，應予依法論科。
二、被告因駕車之過失致被害人受傷，核其所為，係犯刑法第二百八十四條第一項前
    段之過失傷害罪。被告於肇事後，犯罪偵查機關未發覺前報警，並坦承犯行接受
    裁判，有前開道路交通事故調查報告表內載之報案人欄可稽，為對於未發覺之罪
    ，自首而接受裁判，應依刑法第六十二條前段規定減輕其刑。爰審酌被告素行，
    過失程度、被害人與有過失、被害人所受傷害非輕、被告肇事後雖旋即自首並坦
    承犯行但未能與告訴人、被害人和解取得諒解等一切情狀，量處如主文所示之刑
    ，並諭知易科罰金之折算標準（按刑法第四十一條原規定犯最重本刑為三年以下
    有期徒刑以下之刑之罪，而受六個月以下有期徒刑或拘役之宣告者，得易科罰金
    ，而該法條業經立法院三讀通過修正為犯最重本刑為五年以下有期徒刑以下之刑
    之罪，而受六個月以下有期徒刑或拘役之宣告，得易科罰金，並經總統於九十年
    一月十日以華總一義字第九０００００三八００號公布，於九十年一月十二日起
    生效，依刑法第二條第一項前段規定，應適用裁判時之法律即修正後之刑法諭知
    易科罰金之折算標準），以示懲儆。
據上論斷，應依刑事訴訟法第二百九十九條第一項前段，刑法第二條第一項前段、第
第二百八十四條第一項前段、第六十二條前段，修正後刑法第四十一條第一項前段，
罰金罰鍰提高標準條例第一條前段、第二條，判決如主文。
中      華      民      國    九十    年      十      月       十九     日
                                    臺灣臺中地方法院交通法庭
                                        法  官  劉長宜
右正本證明與原本無異。
如不服本判決，應於判決送達後十日內向本院提出上訴狀，上訴於臺灣高等法院臺中
分院( 須附繕本 )。
                                書記官
中      華      民      國    九十    年      十      月      二十二    日
附錄論罪科刑法條
刑法第二百八十四條第一項前段
因過失傷害人者，處六月以下有期徒刑、拘役或五百元以下罰金。


司法院資訊處製作；財團法人民間司法改革基金會備份。
